【裁判字號】    89,台上,7015
【裁判日期】    891116
【裁判案由】    違反槍砲彈藥刀械管制條例
【裁判全文】
最高法院刑事判決                              八十九年度台上字第七○一五號
    上  訴  人  甲○○
右上訴人因違反槍砲彈藥刀械管制條例案件，不服台灣高等法院台南分院中華民國八
十七年九月十七日第二審判決（八十七年度上訴字第一二五七號，起訴案號：台灣嘉
義地方法院檢察署八十六年度偵字第七五六五、七七七○、七七八○號），提起上訴
，本院判決如左：
    主  文
原判決關於甲○○部分撤銷，發回台灣高等法院台南分院。
    理  由
本件原判決認定上訴人甲○○因於民國八十六年十月二十二日凌晨一時四十分許，至
嘉義市○○路八六○號二樓「漂亮天使ＫＴＶ」店消費後，欲簽帳遭拒，與該店總務
陳辰坤發生爭執而心生不滿，而於同日凌晨四時許，至嘉義市○○路莊凱汝所擺設之
香腸攤，向莊凱汝借得於八十一年間，莊某在嘉義市文信玩具店（地址不詳）所購得
而持有，具殺傷力之白色四五改造玩具手槍一枝，莊凱汝並當場以火藥裝入彈頭並黏
上鋼珠之方式製造成具殺傷力之改造子彈一顆，一併交付上訴人，上訴人於同日清晨
五時二十分許，持槍、彈至該店，出示陳辰坤等店務人員後，隨即下樓，朝該店招牌
開一槍示威，之後即將該槍返還莊凱汝，嗣於八十六年十一月二十二日下午八時許，
上訴人為警查獲時，供出上情，並查獲莊凱汝前開行為等情，因而維持第一審依想像
競合犯關係，從一重論處上訴人未經許可無故持有可發射金屬或子彈具有殺傷力之改
造玩具手槍罪刑（累犯），駁回上訴人在第二審之上訴，固非無見。
惟查：(一)按犯槍砲彈藥刀械管制條例第十九條第一項所列舉之罪，依個案情節符合比
例原則部分，固應適用該條例宣告保安處分；至不符合部分而應宣告保安處分者，則
仍由法院斟酌刑法第九十條第一項規定之要件，依職權為之，於此，自無刑法第二條
第二項之適用，亦即仍有從新從輕原則之適用，司法院大法官會議釋字第四七一號解
釋釋示甚明。因之，凡在上開條例八十六年十一月二十四日修正公布前，犯該條例第
十九條第一項所列之罪，除合於刑法第九十條第一項之情形，得依該條項宣付保安處
分外，依刑法第二條第一項從新從輕原則之規定，即不得宣付強制工作。本件依原判
決認定之事實，上訴人持有槍彈之行為，係於八十六年十月二十二日，揆諸首揭說明
，應無修正後上開條例第十九條第一項之適用，乃原判決維持第一審依該條項之規定
，宣告上訴人應於刑之執行完畢或赦免後令入勞動場所強制工作三年之判決，即有適
用法則不當之違法。(二)次按有罪之判決，關於主、從刑之宣告或刑之加重、減輕或免
除等事項所適用之法律，除別有規定外，應本於統一性及整體性之原則，為一體之適
用，其相關之條文不得與所適用於論罪之法律，任意割裂而為適用。原判決既已就上
訴人於八十六年十月二十二日，未經許可無故持有可發射子彈具有殺傷力之改造玩具
手槍一枝及改造子彈一顆之犯行，依刑法第二條第一項為新舊法之比較，而適用修正
前槍彈藥刀械管制條例第十條第三項、第十一條第三項，並依想像競合犯之規定，
從一重論處該條例第十條第三項之未經許可無故持有可發射子彈具有殺傷力之改造玩
具手槍罪刑，則關於上訴人自白持有上開槍、彈，並供述該槍、彈之來源及去向，因
而查獲，雖修正前後之上開條例均有應予減輕或免除其刑之規定，惟仍應一體適用修
正前該條例第十三條之二第一項前段之規定，始為適法。乃原判決竟予割裂，適用修
正後之現行條例第十八條第一項，而予減輕其刑，亦有適用法則不當之違法。(三)再按
科刑之判決書，須將認定之犯罪事實詳記於事實欄，然後於理由內逐一說明其憑以認
定之證據，使事實與理由兩相一致，方為合法，倘事實欄已有及，而理由內未加說
明，即為理由不備。查原判決事實欄記載上訴人無故持有具殺傷力之白色四五改造玩
具手槍一枝及以火藥裝入彈頭並黏上鋼珠具殺傷力之改造子彈一顆等情，惟理由內對
於如何認定上開槍、彈具有殺傷力，並未加以說明，尚嫌理由不備。以上或為上訴意
旨所指摘，或為本院得依職權調查之事項，應認原判決關於上訴人部分有撤銷發回之
原因。
據上論結，應依刑事訴訟法第三百九十七條、第四百零一條，判決如主文。
中      華      民      國    八十九    年      十一    月     十六     日
                              最高法院刑事第十庭
                                  審判長法官  莊  登  照
                                        法官  洪  明  輝
                                        法官  蔡  清  遊
                                        法官  黃  一  鑫
                                        法官  林  秀  夫
      右正本證明與原本無異
                                              書  記  官
中      華      民      國    八十九    年     十一     月    二十四    日


司法院資訊處製作；財團法人民間司法改革基金會備份。
